【裁判字號】    97,消債更,123
【裁判日期】    971203
【裁判案由】    更生事件
【裁判全文】
臺灣士林地方法院民事裁定           97年度消債更字第123號
聲  請  人
即  債務人  甲○○○○○○
                        5樓
上列聲請人因消費者債務清理事件聲請更生，本院裁定如下：
    主  文
聲請駁回。
聲請費用由聲請人負擔。
    理  由
一、按債務人與金融機構協商成立者，不得聲請更生或清算，但
    因不可歸責於己之事由，致履行顯有重大困難者，不在此限
    ；本條例施行前，債務人依金融主管機關協調成立之中華民
    國銀行公會會員辦理消費金融案件無擔保債務協商機制與金
    融機構成立之協商，準用前項之規定，消費者債務清理條例
    （下稱消債條例）第151 條第5 項、第6 項分別定有明文。
    又聲請更生或清算不合程式或不備其他要件者，法院應以裁
    定駁回之，但其情形可以補正者，法院應定期間先命補正，
    復為消債條例第8 條所明定。
二、本件聲請意旨略以：聲請人每月收入新臺幣（下同）60,129
    元，而原一致性協商方案每月需償還22,045元，但聲請人每
    月必要支出48,469元，因此原方案之條件過苛已超越聲請人
    能力，而無法履行原協商方案，故依消債條例第151 條第6
    項之規定向本院聲請更生云云。
三、按債務人與金融機構協商成立者，除因不可歸責於己之事由
    ，致履行顯有重大困難外，不得聲請更生或清算，消債條例
    第151 條第5 項規定甚明。是債務清償方案成立後，由債務
    人依其條件履行，惟需於其後發生情事變更，債務人所預期
    收入或收益減少，致履行清償方案顯有困難或無法履行，因
    不可歸責於債務人，始能依消債條例第151 條第6 項之規定
    聲請更生或清算。此項規定旨在避免債務人任意毀諾已成立
    之協商，濫用更生或清算之債務清理程序。又債務清償方案
    係經當事人行使程序選擇權所為之契約，債務人自應受其成
    立之協商內容所拘束。
四、經查本件聲請人曾於民國95年12月與債權金融機構成立協商
    ，並自96年1 月起按月繳納協商款項22,045元至96年11月始
    毀諾（見本院卷第122 頁及第125 頁）。依聲請人所提出之
    95 、96 年度綜合所得稅各類所得資料清單以觀（見本院卷
    第20 頁 及第85頁），聲請人於95年度、96年度之所得分別
    為722,421 元、765,826 元，是聲請人於協商成立後清償期
    間之收入並未顯著減少，96年度收入甚至較95年成立協商時
    之收入為高，故本件尚難認有情事變更、收入不如預期，致
    履行困難之不可歸責事由發生。又聲請人96年度平均月薪每
    月約為63,818元，因原住民政府補助金約1,750 元（本院卷
    第92頁），故聲請人實際上每月收入約65,568元。而據債務
    人陳報，每月房租16,000元（本院卷第104 頁）。又其他生
    活必要支出部分：通訊費280+658=938 元（本院卷第96、97
    頁），水費346/2= 173元（本院卷第109 頁），電費1,464/
     2=732 元（本院卷第108 頁），賦稅：燃料稅加牌照稅（
     7, 120+4,800）/12=99 3元（本院卷第98及第99頁），所
    得稅15,653/12= 1,304元（本院卷第101 頁），勞工保險及
    全民健康保險費571+691= 1,262 元 （本院卷第89頁）。上
    述金額共為5,402 元，加上膳食費每月以6,000 元計算，聲
    請人每月必要生活費約11, 402 元，與聲請人所陳報11,403
    元相去不遠。再者，聲請人雖已和配偶李俊彥離婚，但其配
    偶對其二子李元及李鍇仍負有監護之義務，且其二子均判由
    父親所監護（本院卷第36及第37頁），對於扶養費用，全無
    賴聲請人負擔之理，故扶養費，聲請人理應負擔2 分之1 ，
    即10,000/2=5,000元（本院卷第83 頁） 。聲請人雖提出安
    親班之費用，然聲請人之子分別為84 年 、86年出生（本院
    卷第36、37頁），並非嬰幼兒而必須支付托育費用，是聲請
    人提出之安親費用並非必要費用。至聲請人陳報另需支付聲
    請人之父母趙長勇及趙閻蓉生扶養費用4,000 元部分，因聲
    請人自陳前夫李俊彥已償還趙閻蓉生750,000 元（見本院卷
    第82頁），故聲請人父母顯不符民法第1117條受扶養之要件
    ，此部分不列入必要支出費用。末就聲請人所陳報之保險費
    用，因其均屬人壽保險，亦非屬必要費用支出（本院卷第83
    頁）。縱上所述，聲請人每月收入約65,568元扣除每月支出
    約32,402元及協商金額約22,000元，尚屬有餘，是聲請人主
    張其因不可歸責於己之事由，致履行顯有重大困難，而聲請
    更生，於法即有未合，應予駁回。
五、爰裁定如主文。
中    華    民    國    97    年    12    月    3     日
                  民事第一庭  法      官  絲鈺雲
上為正本係照原本作成。
如不服本裁定，應於裁定送達後10日內，以書狀向本院提出抗告
，並繳納抗告費新臺幣1 千元。
中    華    民    國    97    年    12    月    3     日
                              書  記  官  高楚安


司法院資訊處製作；財團法人民間司法改革基金會備份。
